【裁判字號】    97,消債更,968
【裁判日期】    980721
【裁判案由】    更生
【裁判全文】
臺灣桃園地方法院民事裁定           97年度消債更字第968號
聲  請  人
即  債務人  甲○○
上列當事人因消費者債務清理事件聲請更生，本院裁定如下：
    主  文
更生及保全處分之聲請駁回。
聲請費用由聲請人負擔。
    理  由
一、按債務人不能清償債務或有不能清償之虞者，得依本條例所
    定更生或清算程序，清理其債務，消費者債務清理條例第 3
    條定有明文，故債務人聲請更生或清算，須符合不能清償債
    務或有不能清償之虞之要件。次按更生之聲請有下列情形之
    一者，應駁回之：3.債務人經法院通知，無正當理由而不到
    場，或到場而不為真實之陳述，或拒絕提出關係文件或為財
    產變動狀況之報告，復為同條例第46條第3 款所明定。再者
    ，消費者債務清理條例更生之規範目的，係在維持債務人基
    本生活之情況下，於債務人之能力範圍內盡力清償債務，乃
    在幫助陷於經濟上困境之債務人，得藉由更生或清算程序，
    走出經濟困境，避免走向絕路，實現憲法所保障之生命權，
    非謂債務人得任意利用債務清理程式減輕債務。
二、本件聲請意旨略以：聲請人目前資產總額為新臺幣（下同）
    0 元，負債總額為1,706,018 元，且其未經法院裁定開始清
    算程序或宣告破產，又其於消費者債務清理條例施行後，曾
    以書面向最大債權金融機構元大商業銀行請求共同協商債務
    清償方案，因其無法負擔任何還款條件而不成立，爰依法聲
    請更生等語。
三、按關於債務人及其受扶養親屬之必要生活費用部分，消費者
    債務清理條例雖期望使不幸陷入經濟困境之人得以清理債務
    ，重建生活，然並無意使每一債務人及其受扶養親屬，均仍
    維持其原有生活程度或超出其自身經濟能力之高消費生活，
    而係在保障債務人最低生活水準之前提下，使債務人盡力清
    償以得更生之機會，且債務人於負擔債務時，亦應能預見其
    為償還債務，於履行期間必須經歷較不寬裕的經濟生活，是
    債務人自應調整其心態及生活需求，債務人及其受扶養親屬
    生活費用之支出，自不應由債務人任意主張。又最低生活水
    準因地因人而異，固無一定之標準，然行政院主計處公告之
    97年度臺灣省平均每人每月之最低生活費9,829 元，雖非得
    一體適用，然究非不能作為認定債務人每月必要生活支出之
    標準，債務人應力求樽節開銷用以償債，始符誠信，一併敘
    明。
四、經查，聲請人雖自陳其每月收入約30,000元，扣除生活費及
    扶養費後，其可按月還款之能力僅有5,000 元，與銀行要求
    每月需支付之11,553元有落差，致前置協商不成立云云，然
    經本院依職權調閱稅務電子閘門財產所得調件明細表所示，
    聲請人於民國95年與96年間之平均月收入應為57,261元，另
    其97年之平均月收入更高達61,176元，其陳述顯有不實（詳
    如附表二所載），已構成消費者債務清理條例第46條第3 款
    所明定駁回更生聲請之事由。再者，如以現階段銀行所能提
    供之最優惠方案180 期，零利率計算，聲請人並非無力清償
    （詳如附表三所載），本件聲請人既無不能清償債務或有不
    能清償之虞已明，其聲請更生與法不合，且又無從補正，揆
    諸前開說明，自應駁回其更生及保全處分之聲請，爰裁定如
    主文。
中    華    民    國    98    年    7     月    21    日
              民事第一庭    法      官  林哲賢
以上正本系依照原本作成
如不服本裁定，應於裁定送達後10日內，以書狀向本院提出抗告
，並繳納抗告費新臺幣1,000元
中    華    民    國    98    年    7     月    21    日
                            書記官  陳佳彬
附表一： 財產、負債表
┌───────┬─────┬───────┬────┐
│     資產     │   證據   │     負債     │  證據  │
├───────┼─────┼───────┼────┤
│汽車：1輛     │財政部臺灣│合計1,706,018 │財團法人│
│（福特六和，19│省北區國稅│元（花旗臺灣銀│金融聯合│
│92年份，車牌號│局財產歸屬│行88,548元、花│徵信中心│
│碼：AH-5481） │資料清單、│旗銀行88,220元│當事人聲│
│              │稅務電子閘│、渣打國際商業│查詢個人│
│              │門財產所得│銀行519,000元 │資料、聲│
│              │調件明細表│、元大商業銀行│請人之債│
│              │（本院卷第│909,000 元、玉│權人清冊│
│              │13頁）    │山銀行101,250 │（本院卷│
│              │          │元            │第10至12│
│              │          │              │頁）    │
├───────┴─────┴───────┴────┤
│現有資產價值，不足清償負債1,706,018元               │
└──────────────────────────┘
附表二：償債能力分析表
┌────┬─────┬─────┬─────────┐
│聲請人自│ 本院判斷 │聲請人自陳│    本院判斷      │
│陳每月收│          │每月支出  │                  │
│入      │          │          │                  │
├────┼─────┼─────┼─────────┤
│約30,000│依聲請人提│生活費：合│生活費部分：依行政│
│元（任職│出之95及96│計24,802元│院所公布之97年每人│
│於優利實│年度綜合所│（含交通費│每月平均最低生活支│
│業股份有│得稅各類所│1,000 元、│出為9,829 元（包含│
│限公司，│得資料清單│水電費2,50│水、電、飲食等），│
│擔任技術│，及稅務電│0 元、電話│故聲請人每月平均合│
│員）    │子閘門財產│費1,000 元│理生活費應為9,829 │
│        │所得調件明│、子女教育│元。              │
│        │細表所示，│費4,000 元│扶養費部分：聲請人│
│        │聲請人95  │、伙食費15│陳報每名子女3,500 │
│        │          │,000 元 、│元，惟尚可加計聲請│
│        │年與96年間│勞健保費1,│人誤列為生活費之部│
│        │之平均月收│302元）   │分，即子女教育費及│
│        │入應為    │扶養費：4 │伙食費，則每名子女│
│        │57,261元，│名子女，每│之扶養費5,000 元，│
│        │另其97 年 │人3,500 元│合計20,000元應屬合│
│        │之平收入更│合計14,000│理。              │
│        │高達61    │元。      │                  │
│        │,176 元 ，│          │                  │
│        │其陳述顯有│          │                  │
│        │不實。    │          │                  │
├────┴─────┼─────┴─────────┤
│95至97年平均月收入約│每月合理支出約29,829元        │
│58,566元            │                              │
│（648,650+725,616+73│                              │
│4,116）÷36=58,566  │                              │
├──────────┴───────────────┤
│每月可供償債金額為28,737元（58,566-29,829=28,737）  │
└──────────────────────────┘
附表三：協商分析表
┌─────┬────────────────────┐
│協商銀行  │元大商業銀行（下參前置協商不成立通知書）│
├─────┼────────────────────┤
│協商日期  │97年8月22日                             │
├─────┼────────────────────┤
│協商條件  │180期，利率百分之2，每月清償11,553元    │
├─────┼────────────────────┤
│協商不成立│銀行主張：聲請人表示每月可還款金額僅有  │
│原因      │5,000 元，無法負擔還款方案。            │
├─────┼────────────────────┤
│本院判斷  │聲請人95至97年平均月收入約58,566元，經附│
│          │表二償債能力分析，本院認聲請人每月可供清│
│          │償債務之能力應為28,737元，又聲請人所負債│
│          │務總額為1,706,018 元。依中華民國銀行商業│
│          │同業公會全國聯合會已發函通知各銀行與債務│
│          │人協商時，協商期數最長180 期，利率最低為│
│          │0%，準此，以聲請人之上開債務金額計算，如│
│          │能協商分期還款，則聲請人每期應負擔還款金│
│          │額約9,478 元，縱依最大債權銀行即元大商業│
│          │銀行所提出之還款方案以利率百分之2 計算，│
│          │聲請人每月償債金額提高為11,553元，然依上│
│          │所述，聲請人每月償債能力約28,737元，足認│
│          │聲請人顯非不能清償債務亦無不能清償之虞，│
│          │本件更生之聲請不符合消費者債務清理條例第│
│          │3 條所定要件，且上開欠缺係屬無從補正。  │
└─────┴────────────────────┘


司法院資訊處製作；財團法人民間司法改革基金會備份。
